臺灣臺北地方法院刑事判決　　　　　　　100年度交訴字第7號
公　訴　人　臺灣臺北地方法院檢察署檢察官
被　　　告　陳炳吉
上列被告因公共危險等案件，經檢察官提起公訴（99年度偵字第
7449號），嗣因被告就被訴駕車肇事逃逸之事實為有罪之陳述，
經本院告知簡式審判程序意旨，並聽取公訴人及被告之意見後，
本院合議庭裁定由受命法官獨任依簡式審判程序審理，判決如下
：
    主  文
陳炳吉駕駛動力交通工具肇事，致人受傷而逃逸，處有期徒刑陸
月，如易科罰金，以新臺幣壹仟元折算壹日。緩刑貳年。
    事  實
一、陳炳吉於民國99年1 月23日8 時10分許，駕駛車牌號碼9D-2
    88號營業小客車，沿臺北市○○區○○路東往西方向行駛，
    行經臺北市○○區○○路與西昌街口，欲左轉至西昌街時，
    明知汽車行駛至交岔路口，轉彎車應讓直行車先行，而依當
    時天候雖雨、但日間自然光線、柏油路面濕潤無缺陷、無障
    礙物、視距良好，又無不能注意之情事，竟疏於注意，貿然
    左轉，適有許惠耕騎乘車牌號碼K9C-775 號重型機車搭載洪
    恒澤沿臺北市○○區○○路由西向東方向直行，行經該處路
    口時，見陳炳吉未禮讓直行之許惠耕先行，緊急煞車仍閃避
    不及，機車車頭擦撞陳炳吉駕駛之營業小客車右前側，許惠
    耕及洪恒澤因而人車倒地，致許惠耕受有右小腿紅腫2x1 公
    分、洪恒澤受有大腿擦傷3x1 公分之傷害（業務過失傷害部
    分業據許惠耕、洪恒澤撤回告訴）。詎陳炳吉於肇事後，明
    知許惠耕、洪恒澤因其肇事而受有傷害，未下車查看並採取
    救護或其他必要措施，並向警察機關報告，不得逃逸，竟萌
    生肇事逃逸之犯意，未為必要之扶助、保護行為，旋駕車逃
    離現場，嗣經目擊之路旁小吃店老闆陳寶真記下陳炳吉駕駛
    之營業小客車車牌號碼而為警循線查獲，始知上情。
二、案經臺北市政府警察局萬華分局報請臺灣臺北地方法院檢察
    署檢察官偵查起訴。
    理  由
一、按本件被告陳炳吉所犯刑法第185 條之4 駕車肇事逃逸罪係
    死刑、無期徒刑、最輕本刑為3 年以上有期徒刑以外之罪，
    其於準備程序就前揭被訴事實為有罪之陳述，經受命法官告
    知簡式審判程序之旨，並聽取其與公訴人之意見後，本院認
    無不得或不宜改依簡式審判程序進行之處，爰依刑事訴訟法
    第273 條之1 第1 項、第284 條之1 ，裁定本件由受命法官
    獨任進行簡式審判程序，合先敘明。
二、訊據被告對於上開犯罪事實坦承不諱，且經證人許惠耕、洪
    恒澤於警詢中、證人陳寶真於警詢及偵查中證述綦詳，並有
    聯合醫院和平院區於99年1 月29日開具之許惠耕、洪恒澤診
    斷證明書、道路交通事故現場圖、道路交通事故調查報告表
    (一)、(二)、車籍查詢─基本資料詳細畫面各1 份、現場蒐證照
    片10張在卷可憑，是被告之自白與事實相符，應堪採為認定
    被告有罪之證據。本件事證明確，被告犯行堪以認定，應予
    依法論科。
三、核被告所為，係犯刑法第185 條之4 肇事致人傷害逃逸罪。
    被告駕車肇事雖同時造成許惠耕、洪恒澤之傷害後逃逸，惟
    刑法第185 條之4 所保護之法益，目的在賦予車禍肇事之行
    為人對於自己行為之結果負有救助被害人之義務，並使被害
    人即時得到必要之救助，所保護之對象係社會法益，此觀之
    該條之立法理由，係「為維護交通安全，加強救護，減少被
    害人之死傷，促使駕駛人於肇事後，能對被害人即時救護，
    特增設本條，關於肇事致人死傷而逃逸之處罰規定。」已明
    ，亦與刑法第284 條、第276 條等在於保護被害人個人之生
    命、身體等法益之規範目的有別，是單一之侵害行為，縱然
    造成數名被害人傷害或死亡結果，其所侵害之社會法益衡為
    一，自無想像競合規定之適用。爰審酌被告於肇事後毫未下
    車聞問，迅即逃逸，違背駕車肇事後應對於被害人即時救護
    之法律上義務及道德感情，被告所為自應受有相當程度之刑
    事非難；惟被告並無任何前科紀錄，此有臺灣高等法院被告
    全國前案紀錄表1 份在卷可按，素行良好，而其雖於警詢、
    偵查中否認犯行，惟於審理時已能坦白承認，事後亦與被害
    人許惠耕、洪恒澤達成和解，業務過失傷害部分業經被害人
    具狀撤回本件告訴，有撤回告訴狀及本院臺北簡易庭民事調
    解紀錄表各1 份在卷可稽，被告顯已盡力彌補其所造成之損
    害等一切情狀，酌情量處如主文所示之刑，並諭知易科罰金
    之折算標準，以資懲儆。再者，被告前未曾受任何有期徒刑
    以上刑之宣告，已如前述，其經此偵、審程序之教訓後，當
    知所警惕，而無須遽予執行刑罰之必要，自可先賦予被告非
    在監之適當社會處遇，是本院斟酌上情後，認所宣告之刑以
    暫不執行為適當，併依刑法第74條第1 項第1 款之規定宣告
    緩刑2 年，以啟自新。
四、被告涉犯業務過失傷害部分，因告訴人許惠耕、洪恒澤已撤
    回告訴，由本院另行審結。
據上論斷，應依刑事訴訟法第284 條之1 、第273 條之1 第1 項
、第299 條第1 項前段、刑法第185 條之4 、第41條第1 項前段
第74條第1 項第1 款，判決如主文。
本案經檢察官柯木聯到庭執行職務。
中    華    民    國   100    年    3     月    31    日
                      交通法庭  法  官  林芳華
以上正本證明與原本無異。
如不服本判決應於收受送達後10日內向本院提出上訴書狀，並應
敘述具體理由；其未敘述上訴理由者，應於上訴期間屆滿後20日
內向本院補提理由書（均須按他造當事人之人數附繕）「切勿逕
送上級法院」。
                                書記官  林鈴芬
中    華    民    國   100    年    3     月    31    日
附錄本案論罪科刑法條
刑法第185條之4
駕駛動力交通工具肇事，致人死傷而逃逸者，處6 月以上5 年以
下有期徒刑。